臺灣臺中地方法院刑事判決　　　　　　　　　　　　九十三年度訴字第一五二九號
　　公　訴　人　臺灣臺中地方法院檢察署檢察官
　　被　　　告　甲○○
右列被告因詐欺案件，經檢察官提起公訴（九十三年度偵緝字第一七七號），本院判
決如左：
    主  文
甲○○幫助連續意圖為自己不法之所有，以詐術使人將本人之物交付，累犯，處拘役
肆拾日，如易科罰金，以佰元折算壹日。
    事  實
一、甲○○曾於民國八十九年間，因賭博案件，經本院於八十九年十一月二十八日以
    八十九年度易字第二八四二號判處有期徒刑四月，嗣經提起上訴，復經臺灣高等
    法院臺中分院於九十年二月二十七日以九十年度上易字第一八一號亦判處有期徒
    刑四月確定，其於九十年五月三十日因易科罰金而執行完畢。詎仍不知警惕，在
    可預見其將自己之金融帳戶出售交付予姓名年籍不詳年約三十餘歲之成年男子使
    用，足供該名成年男子向他人詐騙財物，供匯款或轉匯款之用，而其發生並不違
    背其本意之認識下，竟為貪圖該名成年男子承諾給予報酬，不顧他人所可能遭害
    之危險，容任該名成年男子藉以遂行犯罪，並基於幫助該名成年男子連續詐欺取
    財之不確定故意，於九十二年四月十八日某時許，與該名成年男子共同前往臺中
    市○○路一九號國泰商業銀行臺中分行，以自己名義申請開立活期儲蓄存款帳
    戶（帳號為：0000000000000號），並於領得該帳戶之存摺、金融
    卡後，旋即在該銀行門口，將該存摺、金融卡及印章等物一併交付予該名成年男
    子，並收取新台幣（下同）一千元之報酬，而以此方式幫助該名成年男子連續詐
    騙他人財物。嗣該名成年男子取得前開帳戶後，即於如附表所示之詐欺時間，以
    如附表所示之詐欺方法，使丁○○、丙○○、乙○○三人陷於錯誤，分別於附表
    所示之時間，匯入如附表所示之款項至甲○○上開金融帳戶內，並於匯款當日或
    翌日旋即提領一空。嗣丁○○、丙○○、乙○○查證後，始知受騙。
二、案經丁○○、丙○○、乙○○訴由臺中市警察局第二分局報告臺灣臺中地方法院
    檢察署檢察官偵查起訴。
    理  由
一、訊據被告甲○○坦承有於右揭時、地將上開金融帳戶存摺、金融卡及印章以一千
    元之代價出售予姓名年籍不詳年約三十餘歲之成年男子使用之事實，且告訴人丁○○、丙○○、乙○○就渠等如附表所示之被詐騙經過亦於警詢時陳述明確，並
    有渠等提出轉匯入被告上開金融帳戶之中國信託商業銀行自動櫃員機交易明細單
    、聯邦銀行存戶交易明細表及世華聯合商業銀行櫃員機交易明細表等在卷可考，
    此外，復有被告上開金融帳戶之開戶申請書、存摺戶交易資料及金融卡資料查詢
    單各一份附卷可稽。又按刑法上之故意，分直接故意（確定故意）與間接故意（
    不確定故意），「行為人對於構成犯罪之事實，明知並有意使其發生者」為直接
    故意，「行為人對於構成犯罪之事實，預見其發生而其發生並不違背其本意者」
    為間接故意；一般人至銀行開設帳戶並非難事，如非洗錢、犯罪等不法目的，依
    常情並無捨棄自己帳戶而迂迴收購他人帳戶使用之理，是被告對於該名年約三十
    餘歲之成年男子可能將其帳戶用來作為詐欺等非法用途上，應有所預見，且不違
    背其本意，其竟仍交付該金融帳戶之存摺、金融卡及印章予該名成年男子，足見
    該名成年男子將被告帳戶用來作為詐欺取財之用，為被告所容認及允許。另查銀
    行帳戶可供款項之存匯、提領，係一般人均可輕易申請開設，並無任何資格條件
    之限制，且金融存款帳戶，事關存戶個人財產權益之保障，其與存戶印鑑章、提
    款卡結合，專屬性、私密性更形提高；除非本人或與本人具密切關係之人，難認
    有何理由可自由流通使用該存摺、印章；一般人亦均有應妥為保管存摺及提款卡
    ，以防止存摺及提款卡被他人冒用之認識，縱有特殊情況偶有將存摺、提款卡交
    付他人之需，亦必深入瞭解其用途後始行提供使用，實乃吾人日常生活經驗與事
    理；且存摺、提款卡等有關個人財產、身分之物品，如淪落不明人士手中，極易
    被利用為與財產犯罪有關之犯罪工具；而與他人於身分上不具密切關係之人，竟
    徵求他人提供帳戶以為使用，此等行為，客觀上已屬可疑，且顯係供為某非正當
    資金進出使用，而隱瞞其流程及行為人身份曝光之不法意圖亦可預見；若此之社
    會現實，恆係一般人本於日常生活經驗即可體察。本件被告係有社會生活經驗之
    成年人，對此自亦難諉無不知。復按刑法上之幫助犯，係指以幫助之意思，對於
    正犯資以助力，而未參與實施犯罪之行為者而言，本件被告所參與者，係詐欺取
    財構成要件以外之行為，故應以詐欺取財之幫助犯論之。綜上所述，本件事證明
    確，被告犯行堪予認定。
二、查該名姓名年籍不詳年約三十餘歲之成年男子所為右揭詐欺取財犯行，係連續觸
    犯刑法第三百三十九條第一項之詐欺取財罪，而被告甲○○則係基於幫助該名成
    年男子連續詐欺取財之不確定故意，將前述帳戶提供予該名成年男子供作詐財匯
    款使用，核其所為，係犯刑法第三十條第一項、第三百三十九條第一項之幫助連
    續詐欺取財罪。又被告幫助該名成年男子犯上開詐欺取財罪，為從犯，衡諸其犯
    罪情節，應依刑法第三十條第二項規定，按正犯之刑減輕之。再公訴意旨認被告
    係涉犯刑法第三百四十條常業詐欺罪之幫助犯，惟按刑法上所謂常業犯，係指反
    覆以同種類行為為目的之社會活動之職業性犯罪而言，本件依公訴人所起訴之犯
    罪事實，僅被害人丁○○、丙○○、乙○○三人指證被害事實，且渠等之被害金
    額亦僅有九萬六千元，再撥打詐騙電話之該名成年男子是否尚有以相同或類似之
    詐騙手法向其他不特定人行騙，尚屬有疑，復查無積極證據足以證明其確有恃此
    犯行維生之事實，換言之，尚無證據足認其確有反覆實施詐欺取財之社會活動，
    準此，公訴意旨認被告所為係犯常業詐欺罪之幫助犯，其舉證尚有未足，起訴法
    條容有誤會，惟其基本社會事實既屬同一，自應依法變更起訴法條。另被告曾於
    八十九年間，因賭博案件，經本院於八十九年十一月二十八日以八十九年度易字
    第二八四二號判處有期徒刑四月，嗣經提起上訴，復經臺灣高等法院臺中分院於
    九十年二月二十七日以九十年度上易字第一八一號亦判處有期徒刑四月確定，其
    於九十年五月三十日因易科罰金而執行完畢等情，有臺灣臺中地方法院檢察署刑
    案資料查註紀錄表附卷可憑，其於五年以內再犯本件有期徒刑以上之罪，為累犯
    ，應依刑法第四十七條規定加重其刑，並依法先加後減之。爰審酌被告擅自將金
    融帳戶提供他人非法使用，助長社會犯罪風氣，其行為殊屬不當，惟念及被告本
    身並未實際參與詐欺取財之犯行，責難性較小，且犯後坦承犯行，已知所悔悟等
    一切情狀，量處如主文所示之刑，併諭知易科罰金之折算標準。
據上論斷，應依刑事訴訟法第二百九十九條第一項前段、第三百條，刑法第三十條、
第三百三十九條第一項、第四十一條第一項前段、第四十七條，罰金罰鍰提高標準條
例第一條前段、第二條，判決如主文。
中      華      民      國    九十三    年      八      月     十九     日
                                    臺灣臺中地方法院刑事第十三庭
                                        審判長  法  官  許  旭  聖
                                                法  官  陳  可  薇
                                                法  官  許  月  馨
右正本證明與原本無異。
如不服本判決，應於送達後十日內向本院提出上訴狀（須附繕本），上訴於臺灣高等
法院臺中分院。
                                                書記官
中      華      民      國    九十三    年      八      月     十九     日
附錄論罪科刑法條
刑法第三百三十九條第一項：
意圖為自己或第三人不法之所有，以詐術使人將本人或第三人之物交付者，處五年以
下有期徒刑、拘役或科或併科一千元以下罰金。
附表：
┌──────┬────┬────────────────────────
│詐欺時間    │ 被害人 │詐欺方法（金額單位為新台幣）
├──────┼────┼────────────────────────
│92年４月日│ 丁○○ │不詳姓名成年男子假冒丁○○之友人劉俊杰，撥打黃秀
│上午某時許  │        │手機，佯稱因住院急需用錢。丁○○不疑有他，在同日
│            │        │一時十二分許，在高雄縣岡山鎮○○路二六七號之中國
│            │        │商業銀行匯入三萬六千元至甲○○所申請開立國泰商業
│            │        │臺中分行帳號0000000000000號帳戶內。
│            │        │成年男子嗣後於同日將上開款項提領一空。
├──────┼────┼────────────────────────
│92年５月２日│ 丙○○ │不詳姓名成年男子假冒丙○○之友人謝禮全，撥打陳素
│時分許  │        │手機，佯稱急需用錢。丙○○不疑有他，於同日十一時
│            │        │六分許，利用自動櫃員機轉帳二萬元至甲○○所申請開
│            │        │泰商業銀行臺中分行帳號0000000000000
│            │        │戶內。該名成年男子嗣後於同日將上開款項提領一空。
├──────┼────┼────────────────────────
│92年５月日│ 乙○○ │不詳姓名成年男子假冒乙○○之友人戴政昌，撥打電話
│１０時許      │    │郁雅位於臺南市○○路○段一五三號三樓之上班地點，
│            │        │急需用錢。乙○○不疑有他，於同日下午三時十一分許
│            │        │世華商業銀行臺南分行內，匯入四萬元至甲○○所申請
│            │        │國泰商業銀行臺中分行帳號000000000000
│            │        │帳戶內。該名成年男子嗣後於同日及翌日將上開款項提
│            │        │空。
└──────┴────┴────────────────────────
